臺灣臺北地方法院刑事判決　　　　　　　100年度訴字第934號
公　訴　人　臺灣臺北地方法院檢察署檢察官
被　　　告　梅鈺鳳
上列被告因電信法案件，經檢察官提起公訴（100年度偵緝字第1
016號），本院判決如下：
    主  文
梅鈺鳳犯詐欺得利罪，累犯，處有期徒刑肆月，如易科罰金，以
新臺幣壹仟元折算壹日。
    事  實
一、梅鈺鳳於(1)民國95年因違反毒品危害防制條例案件，經本院
    94年度易字第678號判決處有期徒刑8月，嗣經臺灣高等法院
    95年度上易字第416號判決駁回上訴確定。(2)95年因偽造文
    書案件，經本院94年度易字第1176號判決處有期徒刑4月確
    定。(3)96年因偽造文書案件，經臺灣板橋地方法院96年度簡
    字第1743號判決處有期徒刑4月確定。(4)96年因違反違反毒
    品危害防制條例案件，經本院96年度易字第399號判決處有
    期徒刑10月，嗣經臺灣高等法院96年度上易字第1131號判決
    駁回上訴確定。上開(1)、(2)、(3)之罪，嗣經臺灣板橋地方法
    院96年度聲減字第1362號裁定減刑並就(1)、(2)之罪定應執行
    有期徒刑5月15日確定。上開(4)之罪，嗣經臺灣高等法院96
    年度聲減字第3904號裁定減刑並與前開業經減刑(3)之罪定應
    執行有期徒刑7月確定，而與上開(1)、(2)兩罪之執行刑接續
    執行，於97年2月3日執行完畢。詎仍不知逡悔，竟意圖為自
    己不法所有利益，於99年8月7日晚間10時55分許起至同年月
    19日中午12時32分31秒許止，向綽號「凱莉」姓名不詳成年
    女子借用高明珠遭他人冒名申請之行動電話0000000000號SI
    M卡，而接續盜用該SIM卡電信設備通信，致遠傳電信股份有
    限公司（下稱遠傳公司）陷於錯誤，誤認係高明珠本人或經
    其許可之人使用該門號，而提供通信服務，梅鈺鳳因此獲取
    免繳納通話費新臺幣2,138元財產上不法利益。嗣高明珠接
    獲電信費帳單，始報警循線查悉上情。
二、案經高明珠、遠傳電信股份有限公司（下稱遠傳公司）訴由
    國家通訊傳播委員會電信警察隊第一中隊報由臺灣臺北地方
    法院檢察署檢察官偵查起訴。
    理  由
壹、證據能力：
一、證人即告訴代理人洪筱芸、證人蔡銘記、曾俊榮、陽生方、
    林炳順、孫家良警詢陳述，固屬被告以外之人於審判外言詞
    陳述，惟當事人就此未表示異議，亦無聲請傳訊，顯放棄行
    使詰問權，且本院審酌該陳述作成時情況，並無違法或不當
    之處，適為本案證據，依刑事訴訟法第159條之5規定，具證
    據能力。而證人即告訴人高明珠於偵查中向檢察官所為陳述
    ，業經具結，有結文在卷為徵，復查無顯不可信之情，依刑
    事訴訟法第159條之1第2項規定，亦有證據能力。
二、至其餘憑以認定本案犯罪事實之非供述證據（詳後述），查
    無違反法定程序取得之情，依刑事訴訟法第158條之4規定反
    面解釋，應有證據能力。
貳、實體部分：
一、訊據被告梅鈺鳳固供認：曾使用該門號SIM卡與其姐梅禔瀅
    所使用之門號0000000000通話，然辯稱：該SIM卡係伊友人
    綽號凱莉成年女子交予伊使用，伊誤認係凱莉所申辦，不知
    該門號係高明珠遭他人冒名申請，伊僅使用該門號撥接數通
    而已云云。惟查：
(一)該門號係告訴人高明珠遭他人冒名申請，而被告於上述期間使
  用該門號與其姐梅禔瀅、蔡銘記、曾俊榮、陽生方、林炳順、
  孫家良所使用行動電話通話，並未繳付該門號通話費各情，業
  據被告供認：曾以0000000000號SIM卡與伊姐通話，伊沒繳費
  等語無訛；且有證人即告訴人高明珠於偵查中結證：伊身分證
  曾於99年12月中午遺失，0000000000號SIM卡申請書內「高明
  珠」非伊申請等語（臺灣臺北地方法院檢察署100年度偵字第9
  599號卷第96頁）；復經證人蔡銘記、曾俊榮、陽生方、林炳
  順、孫家良於警詢證述及指認：渠等均曾與使用0000000000號
  SIM卡之綽號「風箏」女子通話，「風箏」就是被告等語明確
  ；末有0000000000號自99年8月7日起至同年月19日通聯記錄顯
  示，被告與其姐於日間、傍晚、深夜，至少有34次通話，是被
  告辯稱：伊遇見凱莉時，才向她借該SIM卡使用一下云云，顯
  與上述證據不符，可徵該支門號SIM卡確於上揭時段為被告持
  續占有使用中，被告辯稱：伊有遇見凱莉時，才向她借該SIM
  卡使用一下云云，顯與上述證據不符；復參酌卷附告訴人未申
  請遠傳門號聲明書、遠傳門號申請書（臺灣臺北地方法院檢察
  署100年度偵字第9599號卷第107、101、109-113頁），足證被
  告確於前揭時段內使用本案高明珠遭他人冒名申請之門號SIM
  卡，是被告行使詐術，致遠傳公司誤認係高明珠本人或經其許
  可之人使用門號，而提供電信服務，被告因此獲得免繳通話費
  之不法利益之事實，應可認定。
(二)次衡被告高職畢業，係具一定智識、相當社會歷驗之人，酌以
  被告自承：不諳凱莉真實姓名與住址，伊跟她沒常常在一起，
  後來將SIM卡還給她，找不到她等語（100年度偵緝字第1016號
  卷第49頁、本院第60頁背面、第61頁背面），堪徵兩人交誼甚
  淺，在未諳此人來歷情形下，貿然信憑陌生人隨意交付之SIM
  卡使用高達431次，而未究詢該sim卡是否確為凱莉所申辦，核
  與常情有違；況被告歸還SIM卡時，凱莉竟未向之索求通話費
  ，且被告亦無主動向凱莉繳付己於上揭期間內通訊費，可認被
  告自始至終即知該卡並非凱莉所申辦，就該SIM卡非凱莉所有
  一情顯有認識，且被告初始即無清償通訊費之意，而具為自己
  不法利益之意圖，是被告所辯：不知門號非凱莉所申辦，伊僅
  撥接數次云云，無非為飾卸狡詞，委無足憑，綜上，本案事證
  明確，被告犯行，洵堪認定，應依法論科。
二、核被告所為，係犯刑法第339條第2項詐欺得利罪。起訴意旨
    雖認被告係涉犯電信法第56條第1項盜用他人電信設備通信
    罪嫌，惟本案門號係高明珠遭他人冒名申請，並非高明珠所
    有，自不該當於該條項所謂「他人」電信設備之構成要件，
    然電信法第56條第1項與刑法第336條第2項間，有特別法與
    普通法關係，兩者基本社會事實仍屬同一，且無礙被告防禦
    權，本院自得仍予審理，並變更起訴法條。被告於上述期間
    多次盜用犯行，均於密切接近時地實施，侵害同一法益，數
    行為獨立性極為薄弱，依一般社會健全觀念，在時間差距上
    ，難以強行分開，在刑法評價上，以視為數個舉動之接續施
    行，合為包括一行為予以評價，較為合理，屬接續犯，應論
    以包括一罪（最高法院86年臺上字第3295號判例參照）。被
    告於(1)95年因違反毒品危害防制條例案件，經本院94年度易
    字第678號判決處有期徒刑8月，嗣經臺灣高等法院95年度上
    易字第416號判決駁回上訴確定。(2)95年因偽造文書案件，
    經本院94年度易字第1176號判決處有期徒刑4月確定。(3)96
    年因偽造文書案件，經臺灣板橋地方法院96年度簡字第1743
    號判決處有期徒刑4月確定。(4)96年因違反違反毒品危害防
    制條例案件，經本院96年度易字第399號判決處有期徒刑10
    月，嗣經臺灣高等法院96年度上易字第1131號判決駁回上訴
    確定。上開(1)、(2)、(3)之罪，嗣經臺灣板橋地方法院96年度
    聲減字第1362號裁定減刑並就(1)、(2)之罪定應執行有期徒刑
    5月15日確定。上開(4)之罪，嗣經臺灣高等法院96年度聲減
    字第3904號裁定減刑並與前開業經減刑(3)之罪定應執行有期
    徒刑7月確定，而與上開(1)、(2)兩罪之執行刑接續執行，於9
    7年2月3日執行完畢，有臺灣高等法院被告前案紀錄表可按
    。被告前受徒刑執行完畢，5年以內故意再犯本案有期徒刑
    以上之罪，為累犯，應依刑法第47條第1項規定加重其刑。
    爰審酌被告於86至88年均因違反麻醉藥品管理條例，87年因
    贓物，88年因偽造文書，92、95、96年分因違反毒品危害防
    制條例、偽造文書案件，98年因詐欺、侵占案件，均經法院
    判處罪刑確定確定，有上開紀錄表可憑，素行欠佳；其所為
    妨害電信公司就SIM卡客戶管理正確性；飾詞諉責，又未與
    告訴人和解，堪認犯後毫無逡悔之意；兼衡被告高職肄業智
    識程度及利得數額、犯罪動機、目的、手段、經濟情況欠佳
    、生活狀況等一切情狀，量處如主文所示之刑，並諭知易科
    罰金折算標準。至未扣案0000000000號SIM卡，並無證據證
    明其仍存在，復非義務沒收之物，乃不諭知沒收，併此指明
    。
據上論斷，依刑事訴訟法第299條第1項前段、第300條，刑法第3
39條第2項、第47條第1項、第41條第1項前段，判決如主文。
本案經檢察官吳曉婷到庭執行職務。
中    華    民    國   100    年    12    月    20    日
                 刑事第4庭審判長法  官  吳冠霆
                                法  官  賴武志
                                法  官  陳琪媛
以上正本證明與原本無異
如不服本判決應於送達後10日內向本院提出上訴狀
                                書記官  蔡文揚
中    華    民    國   100    年    12    月    20    日
附錄法條：
中華民國刑法第339條
意圖為自己或第三人不法之所有，以詐術使人將本人或第三人之
物交付者，處5年以下有期徒刑、拘役或科或併科1千元以下罰金
。
以前項方法得財產上不法之利益或使第三人得之者，亦同。
前二項之未遂犯罰之。